臺灣新竹地方法院民事簡易判決  
110年度竹簡字第2號
原      告  吳昭明  
被      告  吳涔靖  

上列當事人間損害賠償事件，本院於民國110年2月4日辯論終結
，判決如下：
    主      文
被告應給付原告新臺幣伍佰元。
原告其餘之訴駁回。
訴訟費用新臺幣壹仟元，由被告負擔新臺幣貳拾元，餘由原告負
擔。
本判決原告勝訴部分得假執行。 
    事實及理由
壹、程序方面：
一、按訴狀送達後，原告不得將原訴變更或追加他訴，但請求之
    基礎事實同一者、因情事變更而以他項聲明代最初之聲明者
    ，均不在此限，民事訴訟法第255條但書第1 項第2、4款定
    有明文。本件原係吳冠億、吳昭明2人對被告起訴，依侵權
    行為之法律關係請求被告賠償新臺幣（下同）137,000元。
    嗣吳冠億於民國110年2月4日當庭以言詞撤回起訴，經被告
    同意在案（見卷第144頁），原告吳昭明並變更訴之聲明請
    求被告賠償35,500元（見卷第145頁）。核原告吳昭明上開
    所為，基礎事實同一，且係因吳冠億撤回起訴而減縮應受判
    決事項之聲明，揆之首揭說明，尚無不合，應予准許。 
二、次按當事人不得就已起訴之事件，於訴訟繫屬中，更行起訴
    ，民事訴訟法第253條有所規定。查吳冠億另案對被告提起
    毀損之刑事告訴，經臺灣新竹地方檢察署檢察官以109年度
    偵字第10906號聲請簡易判決處刑（見本院卷第87-88頁），
    經本院以110年度竹簡字第39號刑事案件受理，吳冠億就該
    刑事案件提起附帶民事訴訟（見卷第129-132頁）。經原告
    於本件抗辯有重複起訴之可能，吳冠億已撤回本件起訴，業
    如前述。其次，本院109年度竹簡字第511號、109年度竹簡
    字第488號民事案件，前者係吳冠億、吳昭明對訴外人呂寶
    貴起訴，後者係吳冠億、吳昭明就109 年7 月8日、9 日鞋
    櫃、鞋子受損事件對被告起訴，業經本院調閱前述卷宗查核
    無誤，而本件原告吳昭明係就發生於000年0月0日至6日之事
    件向被告求償，足見109年度竹簡字第511號、109年度竹簡
    字第488號與本件均非同一案件。是以，本件原告吳昭明並
    無重複起訴，合先敘明。
貳、實體方面：　　　　
一、原告吳昭明主張：門牌號碼新竹市○○路000號建物（下稱系
    爭房屋）原本係共有物，前經法院判決分割，系爭房屋2樓
    分歸被告及其母親所有，系爭房屋3樓分歸原告吳昭明所有
    ，系爭房屋4樓分歸吳冠億所有，各層樓梯通道則屬公共區
    域，繼續維持共有，原告吳昭明並在系爭房屋3樓大門外放
    置鞋櫃1個。109年9月4日上午6時15分許，原告從系爭房屋2
    樓拖著黑色行李箱出來走到樓梯間，竟拿該黑色行李箱猛砸
    系爭房屋3樓之大門，造成傷痕累累；同日上午6時55分許，
    被告站在系爭房屋2、3樓樓梯轉角處，手持玻璃物又砸向3
    樓大門，玻璃碎片四散，嚴重侵害行路人權益，3樓大門及3
    樓鞋櫃亦坑痕處處。109年9月5日上午9時27分許，被告站在
    系爭房屋2、3樓樓梯轉角處，將2個大瓷盤砸向3樓大門，瞬
    時碎片四濺，門扇、鞋櫃、樓梯扶手傷痕斑駁可見，公共樓
    道碎瓷遍布，舉步維艱。109年9月5日上午6時12分許，被告
    又持地上碎片再次砸向3樓大門及門前樓板。原告吳昭明所
    有之3樓大門、鞋櫃受損，經估價購買新品，門扇需6,000元
    、鞋櫃需8,000元。又因系爭房屋2樓至4樓之公共樓道滿目
    瘡痍，碎瓷、玻璃片遍布，侵害原告吳昭明行走公共樓道之
    權利，原告吳昭明受有精神損害16,500 元，清掃公共樓道
    亦需支付5,000元清潔費。為此，爰依侵權行為之法律關係
    ，請求被告賠償35,500元。並聲明：被告應給付原告35,500
    元。
二、被告則以：伊係將盤子砸在地上，沒有砸系爭房屋3樓大門
    與鞋櫃，盤子破了，但大門、鞋櫃未破壞到。何況系爭房屋
    含內部定著物、配屬物、佩掛物、裝飾物，無一不出自訴外
    人即被告之母呂寶貴一手出資建設及打造。詎料，原告吳昭
    明不花分文錢財，未盡一磚一瓦之力，憑空獲得不動產，如
    今反咬被告。原告吳昭明既非所有權人，自無權就前開大門
    、鞋櫃之損益關係而為主張。又前開大門、鞋櫃均已老舊，
    依據經驗法則，一般木門換新品僅需1,500元，如保養只需5
    00元工資，而鞋櫃換新品約需1,250元，原告吳昭明故意加
    價，灌水嚴重。此外，原告吳昭明及訴外人吳冠億持估價單
    用於其他不同各案，胡亂向被告、訴外人呂寶貴重複請求等
    語資為抗辯。並聲明：原告之訴駁回。
三、本院之判斷：
（一）原告吳昭明主張之前揭事實，業據其提出錄影光碟、翻拍
      照片為證，被告自承有將盤子砸在地上，否認3樓大門、
      鞋櫃受到破壞，並以前詞置辯。經查，觀諸原告所提錄影
      光碟之翻拍照片，被告確於前開時間，在系爭房屋2樓至3
      樓之公共樓道，將行李箱、玻璃物、瓷盤等物往3樓砸去
      （見卷第51-59頁），且公共樓道及3樓大門前有碎瓷與玻
      璃碎片（見卷第71-75頁），雖3樓大門外觀看來尚稱完整
      ，但依經驗法則，該門面因玻璃物、瓷盤砸來，堪認應已
      產生刮痕。又系爭房屋3樓因法院判決分割，分歸原告吳
      昭明所有，為被告所不爭執，則原告主張系爭房屋3樓大
      門為其所有，堪信屬實。是以，原告吳昭明主張系爭房屋
      3樓大門，因被告前揭行為受有刮痕之損害，應屬可信。
      至於3樓大門外旁邊之鞋櫃（見卷第75頁），與被告所砸
      方向，並非正面相對，尚有偏斜，且鞋櫃前方未見碎瓷或
      玻璃碎片，尚難認為鞋櫃因被告所為而受到破壞，原告此
      部分之主張，尚無足取。
（二）按因故意或過失，不法侵害他人之權利者，負損害賠償責
      任；不法毀損他人之物者，被害人得請求賠償其物因毀損
      所減少之價額；民法第184條第1項前段、第196條分別定
      有明文。次按物被毀損時，被害人除得依民法第196 條請
      求賠償外，並不排除民法第213 條至第215 條之適用，亦
      即負損害賠償責任者，除法律另有規定或契約另有訂定外
      ，應回復他方損害發生前之原狀，債權人得請求支付回復
      原狀所必要之費用，以代回復原狀；應回復原狀者，如經
      債權人定相當期限催告後，逾期不為回復時，債權人得請
      求以金錢賠償其損害；不能回復原狀或回復顯有重大困難
      者，應以金錢賠償其損害。原告主張購置大門新品需6,00
      0元，固據提出估價單為佐（見卷第81頁），然承前述，
      系爭房屋3樓大門因被告前揭行為，門面雖受有刮痕，但
      此刮痕之損害，並非不能修復以回復原狀，尚難認為必以
      購買新品取代回復原狀，原告逕以新品購置之價格請求被
      告賠償，不能遽認為有理。次查，原告陳稱該大門已買10
      年之久（見卷第39頁），參諸固定資產賣用年數表，木片
      、單板、合板、木器、木材防腐、人造板及其他製造及加
      工設備之耐用年數為7年，堪認前開大門已逾耐用年數，
      經扣除折舊後，價值應僅新品之一成，亦即該大門在被告
      上述行為之前，價值為600元。本院參酌上情，並佐以被
      告自陳一般木門保養需500元等情，認前開大門之回復原
      狀費用以500元為適當，原告逾此數額之請求，難謂有據
      。
（三）第按不法侵害他人之身體、健康、名譽、自由、信用、隱
      私、貞操，或不法侵害其他人格法益而情節重大者，被害
      人雖非財產上之損害，亦得請求賠償相當之金額，民法第
      195條第1項前段規定甚明，依據文義解釋，若非上開列舉
      之權利受損，自不在得以請求精神上損害賠償之範圍。原
      告吳昭明主張被告所為侵害其行走公共樓道之權利，但依
      錄影翻拍照片所示（見卷第71-75頁），公共樓道除碎瓷
      、碎玻璃之區域外，尚有相當空間可供通行，難謂原告吳
      昭明已無法通行，且公共樓道之通行，與身體、健康、名
      譽、自由、信用、隱私、貞操受到不法侵害均無相涉，依
      法自不在得以請求非財產上損害賠償之列，是原告吳昭明
      請求被告賠償精神損失16,500元，依法無據，不能准許。
      　
（四）原告吳昭明另主張清掃公共樓道需支付5,000元清潔費，
      然未提出證據可資佐憑，況公共樓道為兩造及系爭房屋其
      他共有人所共有，原告主張其受有5,000元清潔費之損害
      ，即非可採。　　　
（五）綜上，原告吳昭明請求被告賠償3樓大門回復原狀費用500
      元，為有理由，應予准許，其餘請求，均乏所據。　
四、綜上所述，原告吳昭明依侵權行為之法律關係，請求被告給
    500元，洵屬有據，應予准許；逾此數額之請求，則無理由
    ，應予駁回。　　
五、本件係就民事訴訟法第427 條第1 項訴訟適用簡易程序所為
    被告部分敗訴之判決，依同法第389 條第1 項第3 款規定，
    該部分應依職權宣告假執行，另於判決時確定訴訟費用額如
    主文第3 項所示。　　
六、因本案事證已臻明確，兩造其餘主張陳述及所提之證據，均
    毋庸再予審酌，附此敘明。　　
七、訴訟費用負擔之依據：民事訴訟法第79條。　
中　　華　　民　　國　　110 　年　　2 　　月　　26　　日
                  新竹簡易庭  法　官  李珮瑜
以上正本證明與原本無異。
如不服本判決，應於判決送達後20日內向本院提出上訴狀（應按
他造當事人之人數附繕本）；如委任律師提起上訴者，應一併繳
納上訴審裁判費。
中　　華　　民　　國　　110 　年　　3 　　月　　2 　　日
                              書記官　蕭宛琴